【裁判字號】    95,重訴,90
【裁判日期】    950303
【裁判案由】    返還消費借貸款等
【裁判全文】
臺灣臺北地方法院民事判決              95年度重訴字第90號
原      告    台灣中小企業銀行股份有限公司
法定代理人    戊○○
訴訟代理人    甲○○
被      告    富比山設計有限公司
兼法定代理人  丁○○
被      告    己○○
被      告    丙○○○
被      告    閤億家飾有限公司
法定代理人    乙○○原名：洪.
被      告    崇藝家飾有限公司
法定代理人    辛○○原名：陳.
被      告    齊品設計工程有限公司
法定代理人    庚○○
上列當事人間返還消費借貸款等事件，本院於民國95年2月17日
言詞辯論終結，判決如下：
    主  文
被告富比山設計有限公司、丁○○、己○○、丙○○○應連帶給
付原告新台幣肆佰拾陸萬捌仟伍佰陸拾元，及美金伍萬陸仟
佰貳拾肆元壹角分，暨如附表一、二所示之利息、違約金。其
中美金部分得按給付時原告銀行外匯牌告賣出匯率折算新台幣給
付之。
被告富比山設計有限公司、閤億家飾有限公司應連帶給付原告新
台幣壹佰伍拾玖萬仟玖佰元，及如附表三編號一至編號四所示
之利息。
被告富比山設計有限公司、崇藝家飾有限公司應連帶給付原告新
台幣壹佰伍拾萬壹仟伍佰元，及如附表三編號五至編號八所示之
利息。
被告富比山設計有限公司、齊品設計工程有限公司應連帶給付原
告新台幣壹佰陸拾捌萬仟貳佰元，及如附表三編號九至編號十
二所示之利息。
本判決第一項、第二項，其中一被告於他被告給付範圍內，免給
付義務。
本判決第一項、第三項，其中一被告於他被告給付範圍內，免給
付義務。
本判決第一項、第四項，其中一被告於他被告給付範圍內，免給
付義務。
原告其餘之訴駁回。
訴訟費用由被告富比山設計有限公司、丁○○、己○○、丙○○○連帶負擔百分之五十六，被告富比山設計有限公司、閤億家飾
有限公司連帶負擔百分之十五，被告富比山設計有限公司、崇藝
家飾有限公司連帶負擔百分之十四，被告富比山設計有限公司、
齊品設計工程有限公司連帶負擔百分之十五。
    事實及理由
壹、程序方面：被告未於言詞辯論期日到場，核無民事訴訟法第
    386條各款所列情形，爰依原告之聲請，由其一造辯論而為
    判決。
貳、原告主張：
  一、被告富比山設計有限公司（下稱富比山公司）邀同被告丁○○、己○○、丙○○○為連帶保證人，於民國93年12月
      24日與原告簽訂額度新台幣700萬元之週轉金貸款契約、
      融資額度美金20萬元之進口物資融資契約，並分別於93年
      12月24日及94年2月18日向原告借款新台幣100萬元及新台
      幣150萬元。(一)借款新台幣100萬元部分：約定借款期間
      自93年12月24日起至98年12月24日止，利息按原告銀行公
      告之基準利率加碼年息4 %計付，嗣後隨原告基準利率調
      整而調整。自實際撥款日起，本金按月平均攤還，利息按
      月計付，繳款日為每月24日。(二)借款新台幣150萬元部
      分：約定借款期間自94年2月21日起至99年2月21日止，利
      息按原告銀行公告之基準利率加碼年息2.42%計付，嗣後
      隨原告基準利率調整而調整。自實際撥款日起，依年金法
      按月攤還本息，繳款日為每月21日。(三)週轉金貸款契約
      部分：被告富比山公司依據週轉金貸款契約向原告借款6
      筆：1.於94年7月5日借款新台幣58萬元，到期日為94年11
      月2日；2.於94年7月29日借款新台幣110萬元，到期日為
      94年11月21日；3.於94年8月2日借款新台幣68萬元，到期
      日為94年12月2日；4.於94年8月4日借款新台幣74萬元，
      到期日為94年12月4日；5.於94年8月30日借款新台幣16萬
      元，到期日為94年12月15日；6.於94年9月7日借款新台幣
      50萬元，到期日為94年12月25日，其利息均按年息5.8%計
      算，嗣後原告銀行基準利率調整時，自調整日起改按公告
      基準利率加年息2.61%計付，按月繳息，本金到期一次清
      償。(四)進口物資融資契約部分：被告富比山公司依據進
      口物資融資契約於94年5月17日向原告申請開發信用狀，
      經原告開發美金69,960元之遠期信用狀，其97%為原告所
      墊款，惟上開信用狀於94年9月17日到期，被告富比山公
      司未依約還款。上開借款到期或視為全部到期，逾期償還
      本金、利息時，自應償還日起，逾期在6個月以內部分，
      按約定利率10%，逾期超過6個月部分，按約定利率20%加
      付違約金。因被告富比山依據週轉金貸款契約及進口物資
      融資契約之借款均已屆清償期而未為清償，經催討無效，
      爰依授信約定書第5條第1項第2款之約定，主張上開借款
      視為全部到期，被告富比山公司尚欠如主文第1項所示之
      本金及利息、違約金未為清償，被告丁○○、己○○、丙○○○為連帶保證人，自應負連帶清償責任。
  二、被告富比山公司為清償上開債務，曾背書轉讓分別由被告
      閤億家飾有限公司（下稱閤億公司）、崇藝家飾有限公司
      （下稱崇藝公司）、齊品設計工程有限公司（下稱齊品公
      司）所簽發如附表三所示之支票12紙，面額總計為新台幣
      4,778,600元，經原告屆期向付款人為付款之提示，均以
      存款不足理由遭退票，爰依票據法第144條準用第96條第1
      項規定，請求被告閤億公司、崇藝公司、齊品公司負連帶
      清償責任等語。並聲明：(一)如主文第1項及第3項至第8
      項所示，(二)被告富比山設計有限公司、閤億家飾有限
      公司應連帶給付原告新台幣1,593,900元，及如附表四編
      號一至編號四所示之利息。
參、被告方面：被告均未於言詞辯論期日到場，亦均未提出書狀
    作何聲明或陳述。
肆、得心證之理由：本件原告主張之前述事實，業據其提出週轉
    金貸款契約、借據、進口物資融資契約、授信約定書、開發
    信用狀申請書、電報發文稿影本、進口單據到達通知、信用
    狀結匯暨墊款承認書、連線作業通用查詢單影本、支票暨退
    票理由單等件為證，核屬相符。又被告經合法通知未於言詞
    辯論期日到場，復未提出任何書狀爭執，則原告主張之上開
    事實，堪信為真實。惟執票人向支票債務人行使追索權時，
    得請求自為付款提示日起之利息，如無約定利率者，依年利
    六釐計算，票據法第133條定有明文，經查，被告閤億公司
    分別於94年10月22日及11月20日所簽發之支票，其退票日即
    提示日分別為94年10月24日及11月21日，有原告所提之退票
    理由單在卷足憑，故原告僅得請求自上開支票提示日起算之
    利息，本件原告請求自上開發票日起算之利息，即屬無據。
    從而，原告依消費借貸及連帶保證契約之法律關係請求被告
    富比山公司、丁○○、己○○、丙○○○連帶給付如主文第
    1項所示之本金、利息及違約金，以及依票據之法律關係請
    求被告富比山公司、閤億公司連帶給付如主文第2項所示之
    本金及利息，請求被告富比山公司、崇藝公司連帶給付如主
    文第3項所示之本金及利息，請求被告富比山公司、齊品公
    司連帶給付如主文第4項所示之本金及利息，為有理由，應
    予准許，逾此部分之請求，為無理由，應予駁回。又被告富
    比山公司、丁○○、己○○、丙○○○應負之消費借貸及連
    帶保證債務，與被告富比山公司、閤億公司、崇藝公司、齊
    品公司應負之票款債務，係本於各別發生之原因，對原告各
    負全部給付之義務，惟二者客觀上具有同一目的，為不真正
    連帶債務，因債務人中一人為給付，他債務人即應同免其責
    任。
伍、結論：本件原告之訴為一部有理由，一部無理由，依民事訴
    訟法第385條第1項前段、第79條、第85條第1項但書、第2項
    ，判決如主文。
中    華    民    國    95    年     3    月     3    日
                  民事第四庭    法  官  陳文正
以上正本係照原本作成
如對本判決上訴，須於判決送達後20日內向本院提出上訴狀
中    華    民    國    95    年     3    月      3    日
                                書記官  黃菀茹


司法院資訊處製作；財團法人民間司法改革基金會備份。
